【裁判字號】    89,訴,2659
【裁判日期】    891201
【裁判案由】    違反電信法
【裁判全文】
臺灣臺中地方法院刑事判決                        八十九年度訴字第二六五九號
    公  訴  人  台灣台中地方法院檢察署檢察官
    被      告  乙○○
右列被告因違反電信法案件，經檢察官提起公訴（八十九年度偵字第一七○一號），
本院判決如左：
    主  文
乙○○連續意圖為自己不法之利益，以無線方式，盜用他人電信設備通信，處有期徒
刑肆月。緩刑貳年。
行動電話壹具沒收。
    事  實
一、乙○○於民國（下同）八十八月十二月間某日，明知不詳姓名年籍之成年人所交
    付之手機內有盜拷偽造甲○○向中華電信股份有限公司（下簡稱中華電信公司）
    申請承租使用之000000000號行動電話門號，竟基於行使盜拷偽造之行
    動電話門號及為自己免於給付通訊費用不法利益之概括犯意，於八十八年十二月
    間，在台中縣市不詳地點，連續以無線方式撥打盜用前揭行動電話與00000
    00000、（○三）0000000、（○三）0000000號、0000
    000000號等電話通信，各通話次數多寡不等，即盜用他人之電信設備通信
    與持用上開電話之友人聯絡，使中華電信公司行動電話之通信系統陷於錯誤，為
    其提供通話服務，並取得免付通話費之不法利益共新台幣（下同）二百十元，致
    甲○○之行動電話費虛增，且妨害中華電信公司關於電話管理之正確性，足以生
    損害於甲○○及中華電信公司。嗣經甲○○接獲中華電信公司寄發八十八年十二
    月之帳單發現異常後，向中華電信公司提出申訴其所申請之上揭行動電話號碼疑
    遭人盜用通信，該公司北台中營運處報由電信警察隊第二中隊循線查知上情。
二、案經交通部電信總局移送臺灣臺中地方法院檢察署檢察官偵查起訴。
    理  由
一、訊據被告乙○○固坦承於上開時地，使用上開000000000號行動電話盜
    拷機與受話人即被告之朋友戴麗娟0000000000號（三次）、○三─0
    000000號（三次）、○三─0000000號（一次）及洪士泰0000
    000000號（一次），惟辯稱：伊係因未攜帶自己所有之行動電話，方向其
    不詳姓名年籍之朋友借上開行動電話使用，不知該行動電話係盜拷手機云云。經
    查：被害人甲○○之行動電話遭盜用之事實，業據被害人甲○○指述綦詳，參以
    證人戴麗娟於警訊中證稱：經其核對通聯，右記七次通聯（係指0000000
    000號三次、○三─0000000號三次、○三─0000000號一次）
    均是被告乙○○所撥打（見偵查卷第八頁背面）等語明確，復有被害人甲○○行
    動電話被盜用申報書及上述盜拷行動電話之通聯紀錄附卷可稽。另被告所稱其所
    盜打之上開電話，其中七次係撥給伊朋友戴麗娟，與之閒聊。然衡諸常情，行動
    電話通話費率較一般電話為高，茍非熟識之人，豈有借他人行動電話閒聊之理？
    又被告上開所盜用電話之日期分別為八十八年十二月二日、十九日、二十五日，
    若係向友人借用電話豈有於不同日期向恰巧向同一友人借用？且被告對所稱出借
    上開行動電話予伊使用之友人之年籍姓名等資料，始終未能說明等情以觀，是被
    告辯稱伊係向友人借用電話，不知是上開行動電話係盜拷手機云云，顯係事後卸
    責之詞，委無可採。本件事證明確，被告犯行洵堪認定，應予依法論科。
二、按行動電話手機（話機）之電子序號及內碼等，係手機製造廠商及行動電話通信
    業者（如中華電信公司等）方有權（或授權他人）製作，將之輸錄於行動電話手
    機之電腦電磁紀錄內，供行動電話通信業者之電腦網路交換控制中心比對查核，
    以決定是否准許該手機使用者通信之用，合於永續狀態中表示一定用意證明之刑
    法文書概念，自屬刑法第二百二十條第二項、第二百十條之準私文書。若有盜拷
    偽造他人行動電話之序號、內碼等置於自己之行動電話手機內，並持以行使之行
    為，即已觸犯刑法第二百十六條、第二百二十條第二項、第二百十條之行使偽造
    準私文書罪。又電信法第五十六條第一項之罪，以意圖為自己或第三人不法之利
    益，使用有線、無線或其他電磁方式，盜接或盜用他人電信設備通信者為要件。
    本罪之處罰詐得免繳電信通信費用之不法利益規定，乃刑法詐欺得利罪之特別法
    ，依特別法優於普通法之原則，自毋庸再論以刑法詐欺得利罪。盜拷他人行動電
    話之序號、內碼等資料於自己之行動電話手機後，進而有使用盜打之行為，除犯
    行使偽造準私文書罪，亦同時觸犯本罪。而盜拷偽造後之一個盜打行使行為，屬
    一行為同時觸犯二罪名之想像競合犯，應從一重論處（最高法院八十八年度第一
    次刑事庭會議紀錄意旨可資參照）。故核被告所為，係犯刑法第二百十六條、第
    二百二十條第二項、第二百十條之行使偽造準私文書罪及電信法第五十六條第一
    項盜用他人電信設備通信罪。被告先後所為多次行使偽造準私文書行為及盜用他
    人電信設備通信行為，時間緊接，犯罪構成要件相同，顯係基於概括之犯意反覆
    為之，是為連續犯，均應依刑法第五十六條之規定以一罪論，並加重其刑。又被
    告所犯前開二罪間，係一行為而觸犯二罪名，為想像競合犯，應從一重之盜用他
    人電信設備通信罪處斷。公訴人雖未就被告行使偽造準私文書部分之事實予以起
    訴，惟該部分事實與已起訴部分有想像競合之裁判上一罪關係，為起訴效力所及
    ，本院自得併予審理。爰審酌被告使用盜拷行動電話足使電信機關管理之正確性
    發生影響，紊亂電信系統，並使合法租用戶蒙受多繳電話費之損害，且其行使盜
    用之次數不少及犯罪猶飾詞狡卸，顯不知悔改等一切情狀，量處如主文所示之刑
    ，以資懲儆。末查，被告未曾受有期徒刑以上刑之宣告，有卷附之台灣台中地方
    法院檢察署刑案查註紀錄表及台灣高等法院被告全國前案紀錄表各一份在卷可參
    ，茲考量被告業與被害人甲○○和解，並已賠償被害人等情，認其經此教訓，當
    知所警惕，信無再犯之虞，被告所受宣告之刑以暫不執行為適當，爰併宣告緩刑
    二年，以觀後效。至被告所持含盜拷被害人甲○○租用之000000000號
    行動電話序號及內碼之行動電話一具，雖未扣案但不能證明業已滅失，應依電信
    法第六十條之規定，不問屬於犯人與否，為沒收之諭知。
據上論斷，應依刑事訴訟法第二百九十九條第一項前段，電信法第五十六條第一項、
第六十條，刑法第十一條前段、第五十六條、第二百十條、第二百十六條、第二百二
十條第二項、第五十五條、第七十四條第一款，判決如主文。
中      華      民      國      八十九    年    十二    月一      日
                                台灣台中地方法院刑事第二庭
                                        法  官  劉  麗  瑛
右正本證明與原本無異。
如不服本判決，應於送達後十日內向本院提出上訴狀 （須附繕本） ，上訴於台灣高
法院台中分院。
                                        書記官
中      華      民      國      八十九    年    十二    月      一      日
附錄論罪科刑法條
刑法第二百十條
偽造、變造私文書，足以生損害於公眾或他人者，處五年以下有期徒刑。
刑法第二百十六條
行使第二百十條至第二百十五條之文書者，依偽造、變造文書或登載不實事項或使登
載不實事項之規定處斷。
電信法第五十六條第一項
意圖為自己或第三人不法之利益，以有線、無線或其他電磁方式，盜接或盜用他人電
信設備通信者，處五年以下有期徒刑，得併科新台幣一百五十萬元以下罰金。


司法院資訊處製作；財團法人民間司法改革基金會備份。
